臺北高等行政法院判決　　　　　　　　　　　　　　　九十年度訴字第五七○三號
　　　　　　　　　　　　　　　.
　　原　　　告　甲○○
　　被　　　告　勞工保險局
　　代　表　人　廖碧英總經理.
　　訴訟代理人　乙○○
　　　　　　　　丙○○
右當事人間因勞保事件，原告不服行政院勞工委員會中華民國九十年七月二十三日台
八十九勞訴字第○○二七二五七號訴願決定，提起行政訴訟。本院判決如左：
　　主      文
原告之訴駁回。
訴訟費用由原告負擔。
　　事      實
一、事實概要：原告係昌澤工業社被保險人，嗣原告因罹患頸脊髓腫瘤致殘，四肢萎
    縮、僵硬、癱瘓及尿失禁，於八十八年八月十三日以其罹患中樞神經系統機能障
    害，向被告申請殘廢給付，經被告審查結果，以原告因罹患頸脊髓腫瘤，四肢癱
    瘓、小便失禁、日常生活起居需人照顧，其症狀符合勞工保險殘廢給付標準表第
    六項第二級，乃核定按第二等級發給一、○○○日普通傷病殘廢給付。原告不服
    ，申請審議結果，遭駁回之審定，提起訴願，亦遭決定駁回，遂向本院提起行政
    訴訟。
二、兩造聲明：
　(一)原告聲明：（依原告於準備程序中書狀所為聲明如左）
    1.訴願決定及原處分均撤銷。
    2.被告應給付原告依勞工保險殘廢給付標準表之第五項標準給予第一等級之殘廢
      給付暨自民國八十八年十一月十五日起至給付之日止，按週年百分之五利率計
      算之利息。
    3.訴訟費用由被告負擔。
　(二)被告聲明：
    1.駁回原告之訴。
    2.訴訟費用由原告負擔。
三、兩造爭點：本件殘廢給付究係符合勞工保險殘廢給付標準表第六項第二級，抑第
              五項第一級？
　(一)原告主張之理由：（原告未於言詞辯論期日到場，據原告所提訴狀主張如左）
    1.依勞工保險殘廢給付標準表第五項規定：「中樞神經系統機能遺存極度障害，
      終身不能從事任何工作，經常需醫療護理或專人週密照護者。」給付第一等級
      一、二○○日；同表第六項規定：「中樞神經系統機能之病變，引起截癱或偏
      癱，致終身不能從事任何工作，日常生活需人扶助者。」給付第二等級一、○
      ○○日。其殘廢給付標準表之附註中方明確指出審定基本原則，綜合其病灶症
      狀：因重度精神、神經障害，為維持生命必要之日常生活活動，全須他人扶
      助者，適用第一級。亦即，病人（被保險人）之日常生活是完全需要別人處理
      ，無法自理者。因高度精神、神經障害，為維持生命必要之日常生活活動之
      一部須他人扶助者，適用第二級。亦即，當病人（被保險人）於日常生活起居
      （一部分）不方便時或體力無法支持時，需人在旁扶助者。
    2.原告於八十七年十一月十日經光田醫院主治醫師李祖信確認症狀固定，再經治
      療亦無好轉可能，開出勞工保險殘廢診斷書載明：「四肢癱瘓、小便失禁、日
      常生活起居需人照顧。」等語，因李祖信對被告使用的法律字詞之明文規定不
      清楚，因而產生認知上之落差，據李祖信說明，依據醫學上之認知，四肢癱瘓
      、大小便失禁之病人，其日常生活起居一定需人（專人或家人）照顧，與勞保
      局規定之「需專人週密照顧」係同等的，因此種病患之行動無法自如，若無家
      人或專人照顧，其後果將不堪設想。再則，頸椎脊髓（中樞神經）屬脊髓之高
      位障礙，其受損後，除四肢癱瘓外，腹腔內器官之自主神經的傳送亦受到阻礙
      ，消化吸收功能受損，肛門、膀胱之肌肉訊號無法傳送到大腦，亦即病人之大
      小便需由專人幫忙處理，否則將易引起皮膚潰爛。原告因「頸脊髓腫瘤」，病
      情快速惡化，雖經治療，仍遺留四肢癱瘓（萎縮）、身體僵硬、小便失禁，日
      常生活全須依賴他人照顧，此等四肢癱瘓（萎縮）、身體僵硬、小便失禁之病
      人，因長期臥床，無法自己翻身，若無專人每隔一、二小時內替病患翻動及擦
      洗身體，病患受壓迫處會潰爛，並會引起其他併發症而死亡。
    3.被告所屬台中縣辦事處於八十八年九月二十七日派人訪查說明書載明：「：：
      ：被保險人現在症狀手腳萎縮，大小便無法自己排出，使用尿袋排尿。目前無
      法從事工作，行動無法自如，需長期臥床，日常生活飲食起居等需家人照顧處
      理，偶而坐輪椅由家人推著到外面走走，需家人周密照顧。」等語。本件原告
      係「四肢癱瘓、小便失禁、日常生活起居需人照顧。」、「中樞神經系統機能
      遺存極度障害，終身不能從事任何工作，經常需醫療護理或專人週密照護者。
      」，此等「四肢癱瘓、小便失禁、日常生活起居需人照顧。」之人應已符合殘
      廢給付標準第五項之規定：「經常需要醫療護理或專人周密照護者。」、「為
      維持生命必要之日常生活活動，全須他人扶助者：適用第一級。」，詎遭被告
      認定為殘廢給付標準表第六項：「中樞神經系統機能之病變，引起截癱或偏癱
      ，致終身不能從事任何工作，日常生活需人扶助者。」、「為維持生命必要之
      日常生活活動之一部須他人扶助者」適用第二級，被告適用法律顯有違誤。
　(二)被告答辯之理由：
    1.按「被保險人因普通傷害或罹患普通疾病，經治療終止後，如身體遺存障害，
      適合殘廢給付標準表規定之項目，並經保險人自設或特約醫院診斷為永久殘廢
      者，得按其平均月投保薪資，依同表規定之殘廢等級及給付標準，一次請領殘
      廢補助費：：：。被保險人領取普通傷病給付期滿，或其所患普通傷病經治療
      一年以上尚未痊癒，如身體遺存障害，適合殘廢給付標準表規定之項目，並經
      保險人自設或特約醫院診斷為永不能復原者，得比照前項規定辦理。」，勞工
      保險條例第五十三條定有明文；又勞工保險殘廢給付標準表「精神神經障害」
      附註一規定：「精神、神經障害等級」之審定基本原則為：綜合其病灶症狀，
      對於永久喪失勞動能力與影響日常生活或社會生活活動狀態及需他人扶助之情
      況定其等級。同表第五項規定「中樞神經系統機能遺存極度障害，終身不能從
      事任何工作，經常需醫療護理或專人周密照護者。」為第一等級殘廢，給付標
      準一、二○○日；同表第六項規定「中樞神經系統機能之病變，引起截癱或偏
      癱，致終身不能從事任何工作，日常生活需人扶助者。」為第二等級殘廢，給
      付標準一、○○○日。
    2.查原告因罹患頸脊髓腫瘤致殘，四肢萎縮、僵硬、癱瘓及尿失禁，於八十八年
      八月十三日向被告申請殘廢給付，經被告將原告所送之台中縣沙鹿鎮光田綜合
      醫院八十八年八月五日之勞工保險殘廢診斷書，及被告八十八年九月二十七日
      派員訪查時，由原告配偶提出之說明書，送請專業醫師審查，經其提出專業之
      審查意見為：「綜合診斷書所載及訪查內容、適用第六項第二等級」，被告乃
      依前揭規定，按勞工保險殘廢給付標準表第六項第二等級發給一、○○○日殘
      廢給付；復經勞工保險監理委員會專業醫師審查意見：「本病人係頸脊髓腫瘤
      引起四肢癱瘓而申請殘廢給付。依光田醫院殘廢證明『四肢癱瘓小便失禁、日
      常生活起居須人照顧』本病人頸脊髓腫瘤引起四肢癱瘓日常生活須人扶助，但
      並不須醫療護理或專人周密照顧（無生命徵象不穩、氣切等情事）勞保局以第
      六項第二等級給付為合理」，被告原核定並無不法。雖原告訴稱其主治醫師說
      明，四肢癱瘓且大小便失禁之病人，其日常生活起居一定需人（專家或家人）
      照顧、其如無由「專人」處理，可能引起臀部潰爛致引發其他併發症及以被告
      訪查之結果，而主張告應核給第五項第一級等語，惟查上開諸情形，均於被告
      為處分時，已經由專業醫師審酌，並於嗣後經勞工保險監理委員會專業醫師再
      為認定時，亦採相同之見解。
　　理      由
一、本件原告經合法通知，未於言詞辯論期日到場，核無行政訴訟法第二百十八條準
    用民事訴訟法第三百八十六條所列各款情形，爰依被告之聲請，由其一造辯論而
    為判決，合先敘明。又本件起訴時原告之代表人原為郭芳煜，嗣於本件訴訟程序
    進行中之九十年九月十四日變更為廖碧英，茲由其聲明承受訴訟，核無不合，應
    予准許，附此說明。
二、按「被保險人因普通傷害或罹患普通疾病，經治療終止後，如身體遺存障害，適
    合殘廢給付標準表規定之項目，並經保險人自設或特約醫院診斷為永久殘廢者，
    得按其平均月投保薪資，依同表規定之殘廢等級及給付標準，一次請領殘廢補助
    費：：：。被保險人領取普通傷病給付期滿，或其所患普通傷病經治療一年以上
    尚未痊癒，如身體遺存障害，適合殘廢給付標準表規定之項目，並經保險人自設
    或特約醫院診斷為永不能復原者，得比照前項規定辦理。」，勞工保險條例第五
    十三條定有明文。又勞工保險殘廢給付標準表「精神神經障害」附註一規定：「
    精神、神經障害等級」之審定基本原則為：綜合其病灶症狀，對於永久喪失勞動
    能力與影響日常生活或社會生活活動狀態及需他人扶助之情況定其等級；同表第
    五項規定「中樞神經系統機能遺存極度障害，終身不能從事任何工作，經常需醫
    療護理或專人周密照護者。」為第一等級殘廢，給付標準一、二○○日；同表第
    六項規定「中樞神經系統機能之病變，引起截癱或偏癱，致終身不能從事任何工
    作，日常生活需人扶助者。」為第二等級殘廢，給付標準一、○○○日。
三、本件原告係昌澤工業社被保險人，嗣因罹患頸脊髓腫瘤致殘，四肢萎縮、僵硬、
    癱瘓及尿失禁，於八十八年八月十三日向被告申請殘廢給付，經被告審查結果，
    以原告因罹患頸脊髓腫瘤，四肢癱瘓、小便失禁、日常生活起居需人照顧，其申
    請時之症狀符合勞工保險殘廢給付標準表第六項第二級，乃核定按第二等級發給
    一、○○○日普通傷病殘廢給付等情，有勞工保險給付申請書、勞工保險現金給
    付收據、勞工保險殘廢診斷書、光田綜合醫院診斷證明書等影本附於原處分卷可
    稽。第以原告係因頸脊髓腫瘤致四肢癱瘓，光田綜合醫院勞工保險殘廢診斷書固
    記載『四肢癱瘓、小便失禁、日常生活起居須人照顧』等字樣，惟查被告臺中縣
    辦事處八十八年九月二十七日保中（縣）辦字第二二六六號函所載其派員訪查結
    果，原告手腳萎縮，大、小便無法自己排出，使用尿袋排尿，目前無法從事工作
    ，行動無法自如，需長期臥床，日常生活飲食、起居等需家人照顧處理，偶而坐
    輪椅由家人推著至外面走走（現場有助行器具）等情，有上開函影本一份在卷為
    憑，足見原告雖因罹患頸脊髓腫瘤引起四肢癱瘓，日常生活須人扶助，但尚未達
    需醫療護理或專人周密照顧（無生命徵象不穩、氣切等情事）之程度，是被告認
    其症狀符合勞工保險殘廢給付標準表第六項第二級，發給原告一、○○○日普通
    傷病殘廢給付，揆諸首揭法條規定，並無違誤，訴願決定予以維持，亦無不合，
    原告之訴難認有理由，自應予以駁回。至原告訴之聲明第二項部分，亦因訴之駁
    回而失所附麗，該部分之請求併予駁回。
據上論結，本件原告之訴為無理由，依行政訴訟法第二百十八條、民事訴訟法第三百
八十五第一項前段、行政訴訟法條第九十八條第三項前段，判決如主文。
中　　　華　　　民　　　國　　九十一　　年　　　十　　　月　　　九　　　日
                 　　　　   臺 北 高 等 行 政 法 院  第 四 庭
                             　　　　      審 判 長  法    官  鄭忠仁
                                           　　　    法    官  楊莉莉
                                                     法    官  林育如
右為正本係照原本作成。
如不服本判決，應於送達後二十日內，向本院提出上訴狀並表明上訴理由，如於本判
決宣示後送達前提起上訴者，應於判決送達後二十日內補提上訴理由書（須按他造人
數附繕本）。
中　　　華　　　民　　　國　　九十一　　年　　　十　　　月　　 十一 　　日
       　　　　　　　　　　　　　　　　　　　　　　　書 記 官　林如冰
